臺灣屏東地方法院民事裁定　　　　　　　100年度輔宣字第9號
聲　請　人　洪黃貴美
相　對　人　洪嘉駿
上列聲請人聲請監護宣告事件，本院裁定如下：
    主    文
宣告洪嘉駿（男、民國○○○年○月○日生、身分證統一編號：
Ｚ000000000號）為受輔助宣告之人。
選定洪黃貴美（女、民國○○○年○○月○○○日生、身分證統
一編號：Ｚ000000000號）為受輔助宣告人之輔助人。
指定洪郁喬（女，民國○○○年○月○○日生，身分證統一編號
：Ｚ000000000號）為會同開具財產清冊之人。
聲請費用新臺幣壹仟元由受輔助宣告之人負擔。
    理    由
一、聲請意旨略以：聲請人洪黃貴美之子即相對人洪嘉駿（男、
    民國○○年○○月○ 日生、身分證統一編號：Ｚ000000000號）患
    有精神分裂症致日常生活判斷能力及謀生能力均不佳，且明
    顯低於常人，為意思表示或受意思表示、或辨識意思表示效
    果之能力顯有不足，為此依民法第15條之1 之規定，對其為
    輔助之宣告等語。
二、按對於因精神障礙或其他心智缺陷，致其為意思表示或受意
    思表示，或辨識其意思表示效果之能力，顯有不足者，法院
    得因本人、配偶、四親等內之親屬、最近1 年有同居事實之
    其他親屬、檢察官、主管機關或社會福利機構之聲請，為輔
    助之宣告；又受輔助宣告之人，應置輔助人；另法院為輔助
    之宣告時，應依職權就配偶、四親等內之親屬、最近1 年有
    同居事實之其他親屬、主管機關、社會福利機構或其他適當
    之人選定1 人或數人為輔助人，並同時指定會同開具財產清
    冊之人；再者，法院選定輔助人時，應依受輔助宣告之人之
    最佳利益，優先考量受輔助宣告之人之意見，審酌一切情狀
    ，並注意下列事項：一、受輔助宣告之人之身心狀態與生活
    及財產狀況。二、受輔助宣告之人與其配偶、子女或其他共
    同生活之人間之情感狀況。三、輔助人之職業、經歷、意見
    及其與受輔助宣告之人之利害關係。四、法人為輔助人時，
    其事業之種類與內容，法人及其代表人與受輔助宣告之人之
    利害關係，民法第15條之1 第1 項、第1111條第1 項、第
    1111條之1 、第1113條之1 分別定有明文。
三、經查，聲請人主張上開各情，業據提出高雄市立凱旋醫院診
    斷書影本、高雄市立民生醫院診斷證明書影本、戶籍謄本、
    殘障手冊影本、財團法人金融聯合徵信中心當事人綜合信用
    報告影本等為證，並經本院前往屏東市屏安醫院，於鑑定人
    黃文翔醫師前點呼相對人，並詢問其年籍資料、住處地址及
    與聲請人之關係等問題，其均能清楚回答。本院另就相對人
    之精神及心智狀況訊問鑑定人，經鑑定人鑑定結果，認個案
    過去除了有鼻子過敏，於高雄市國軍802 醫院割除鼻息肉之
    外尚有糖尿病、甲狀腺機能亢進等疾病病史。個案於96年起
    有精神症狀於高雄長庚醫院與高雄市精神科診所看診，98年
    10月至12月期間因為幻聽與暴力行為等精神症狀明顯，住院
    凱旋醫院精神科病房，出院之後持續於凱旋醫院精神科門診
    回診中。個案過去短暫工作過，擔任過職業軍人、旅行社業
    務、工廠作業員等，但是都無法持久，目前失業中。個案於
    (一)身體狀態方面：理學檢查：身材中等、剪短髮。動作遲
    緩，學理檢查無明顯異常。臨床檢查：四肢行動能力正常
    ，但是動作遲緩，眼神呆滯。會談中講話速度緩慢，理解能
    力與表達能力有限，對於較為複雜之字句無法正確了解箇中
    意思，對於他人之意思表達有時無法正確回應，長短期記憶
    能力已經有缺陷。注意力不集中，現實判斷能力不佳，對於
    金錢與數字尚有概念（一個便當大約多少錢、一份報紙多少
    錢、一杯奶茶大約多少錢，由此地坐計程車到火車站約多少
    錢…等日常生活之金概念）。(二)精神狀態：個案意識清楚，
    但思考遲緩，說話速度緩慢，目前沒有聽幻覺也沒有視幻覺
    ，對於抽象名詞無法分辨其意義（例如忍耐與頑固、優雅與
    妖艷…），認知功能受損，對於時間、地方、人物之定向能
    力尚完整，但是長短期記憶力明顯衰退。(三)日常生活狀況方
    面：日常生活狀況自理情形：可以自己進食，沐浴、翻身
    、大小便、移動身體、更衣... 皆可以自理。經濟活動能
    力（包括管理處理自己財產之能力）：可以自行購物、可以
    做簡單之兩位數字加減計算、可以辨識錢幣幣值、但不會到
    金融機構辦理存款提款、不知存提款之程序與必須準備之證
    件，無獨立處理財產之能力。社會性：無職業功能、無社
    交功能、可以自行騎乘機車或搭乘大眾交通工具，無自我安
    排休閒活動之功能。綜上，個案各項功能明顯退化，簡單之
    衣、食、衛生、交通等生活內容可自理，但因有幻覺干擾與
    妄想症狀，需要長期服藥，而藥物之副作用又使思考遲緩、
    行動遲緩、說話遲緩、反應遲緩，也使個案之情緒衝動控制
    不佳，過去處理財務十分輕率，易遭詐騙，可判斷個案已經
    因為罹患長期之慢性精神分裂病因而導致個人認知功能受損
    ，為意思表示或受意思表示或辨識其意思表示效果之能力也
    因而明顯受損，無法完全獨力處理個人事務與從事個人財務
    管理，建議該個案已達輔助宣告之標準等情，有本院100 年
    10月11日訊問筆錄、屏安醫院100 年11月11日屏安醫字第（
    1000）0494號函附之精神鑑定報告書1 份在卷可憑。綜上所
    述，本院審酌上開勘驗結果及醫師所為之鑑定意見，認相對
    人之辨識能力顯有不足，確有受輔助之必要，爰以裁定為輔
    助之宣告。
四、次查，相對人未婚無子女，且其自罹病後均係由聲請人協助
    處理相關事宜，本院審酌聲請人洪黃貴美為相對人之母，亦
    有意願擔任相對人之輔助人，由聲請人洪黃貴美任相對人之
    輔助人，最能符合受輔助宣告之人之最佳利益，爰選定聲請
    人洪黃貴美為輔助人。再衡酌第三人洪郁喬係受輔助宣告之
    人之妹，有意願擔任會同開具財產清冊之人，有同意書在卷
    可稽，爰併指定第三人洪郁喬為會同開具財產清冊之人。
五、依民事訴訟法第608 條第1 項、第624 條之1 第3 項，裁定
    如主文。
中    華    民    國  100     年    11    月    23    日
                  家事庭        法  官  王以齊
以上正本係照原本作成。
如不服本裁定關於選定輔助人之部分，應於送達後10日內向本院
提出抗告狀，並繳納抗告費新臺幣1,000 元；其餘關於輔助宣告
之部分，不得抗告。
如欲申請辦理輔助宣告登記，宜先確定本裁定是否生效。
中    華    民    國  100     年    11    月    23    日
                                書記官  賀燕花